【裁判字號】    98,上易,1855
【裁判日期】    981104
【裁判案由】    家暴傷害
【裁判全文】
臺灣高等法院刑事判決                98年度上易字第1855號
上  訴  人  臺灣桃園地方法院檢察署檢察官
被      告  乙○○
            甲○○
            戊○○
            庚○○
上列上訴人因被告等家暴傷害案件，不服臺灣桃園地方法院中華
民國98年4月28日97年度易字第765號第一審判決（起訴案號：臺
灣桃園地方法院檢察署97年度偵字第3326號），提起上訴，本院
判決如下：
    主    文
上訴駁回。
    理    由
壹、程序方面：
一、按被告以外之人於審判外之言詞或書面陳述，除法律有規定
    者外，不得作為證據；被告以外之人於偵查中向檢察官所為
    之陳述，除顯有不可信之情況者外，得為證據；被告以外之
    人於檢察事務官、司法警察官或司法警察調查中所為之陳述
    ，與審判中不符時，其先前之陳述具有較可信之特別情況，
    且為證明犯罪事實存否所必要者，得為證據。刑事訴訟法第
    159條第1項、第159條之1第2項、第159條之2分別定有明文
    。刑事訴訟法第159條第1項之立法本旨，認為證人於審判外
    之言詞或書面陳述，屬於傳聞證據，除當事人無從直接對於
    原供述者加以詰問，以擔保其真實性外，法院亦無法直接接
    觸證人而審酌其證言之憑信性，違背直接審理及言詞審理之
    主義，原則上不認其有容許性，自不具證據能力。例外情形
    ，係該項證據具有必要性及信用性情況者，即有具證據能力
    。諸如刑事訴訟法第159條之1、之2、之3、之4、之5情形，
    例外認其有證據能力。因法院未於審判期日傳喚相關證人到
    庭，案件僅能依靠該等證人於審判外之陳述以為判斷之情形
    ，故應就該等審判外供述證據嚴格依照刑事訴訟法第159條
    之1至之5所定要件檢視各該證人之供述，作為證據之資格。
    倘法院經當事人聲請傳喚證人到庭接受檢辯雙方之交互詰問
    ，是法院既已透過直接、言詞審理方式檢驗過該證人先前之
    證詞，當事人之反對詰問權受到保障得以完全行使之情況下
    ，該等審判外證據除有其他法定事由，應認該審判外供述已
    經由審判程式之詰問檢驗，而取得作為證據之資格。故審判
    外供述與審判中供述相符部分，顯然已經構成具備可信之特
    別情狀，當然有證據資格，可強化該證人供述之可信度。其
    不符部分，當可作為檢視審判中所為供述可信與否之彈劾證
    據。甚者，其不符部分係於司法警察、檢察事務官調查中之
    供述，作為認定被告犯罪與否或不構成犯罪與否之證據，僅
    需依照刑事訴訟法第159條之2規定，斟酌其審判外供述作成
    外部環境、製作過程、內容、功能等情況認為之前供述較為
    可信，即可取得證據之資格，而作為認定事實之證據資格（
    參照最高法院94年度臺上字第2507號、95年度臺上字第2515
    號判決）。經查：
（一）同案被告即證人丙○○、丁○○、甲○○、己○○及辛○○於原審審理時業經交互詰問，其足以保障被告之詰問權
      （原審卷第81、95、129、160、161頁）。是渠等於警詢
      時之陳述，相對於被告乙○○、甲○○、戊○○及庚○○
      而言，雖屬被告以外之人於審判外之陳述，惟經由審判程
      式之詰問檢驗，而取得作為證據之資格，其與法院審理中
      之證詞相符部分，已具備可信之特別情狀，自有證據能力
      。至於其等警詢與審判中之證述不符部分，仍容許以之作
      為彈劾其等於法院審理時所為陳述之憑信性，用以爭執其
      先後不一致陳述之證明力。
（二）同案被告即證人丙○○、丁○○、甲○○、己○○及辛○○於偵查中之陳述業經具結，有結文在卷為憑（偵查卷第
      79、81、83至85頁）。參以本案檢察官於偵查中向被告以
      外之人所取得之陳述，均有遵守法律規定，並無違法取供
      之情事，且被告乙○○、甲○○、戊○○及庚○○均未爭
      執偵查中有違法取證情事，是渠等於偵查中所為陳述自無
      顯不可信之情況。況同案被告即證人丙○○、丁○○、甲○○、己○○及辛○○於原審審理時業經交互詰問，足以
      保障被告之之詰問權。揆諸前開說明，其於偵查中向檢察
      官所為之陳述，自得作為證據。
二、按被告以外之人於審判外之言詞或書面陳述，除法律有規定
    者外，不得作為證據，刑事訴訟法第159條第1項定有明文。
    所謂法律有規定者，係指同法第159條之1至第159條之5及第
    206條等規定。醫師執行業務時，應製作病歷，並簽名或蓋
    章及加註執行年、月、日。前項病歷，除應於首頁載明病人
    姓名、出生年、月、日、性別及住址等基本資料外，其內容
    至少應載明下列事項：（一）就診日期。（二）主訴。（三
    ）檢查項目及結果。（四）診斷或病名。（五）治療、處置
    或用藥等情形。（六）其他應記載事項。醫師法第12條第1
    項、第2項分別定有明文。準此，醫師執行醫療業務時，不
    論患者係因病尋求診療，或因特殊目的而就醫，醫師於診療
    過程中，應依醫師法之規定，製作病歷，此病歷之製作，均
    屬醫師於醫療業務過程中所須製作之紀錄文書，且每一醫療
    行為均屬可分，因其接續之看診行為而構成醫療業務行為，
    其中縱有因訴訟目的者。例如，被毆傷而尋求醫師之治療，
    對醫師而言，亦屬醫療業務行為之一部分，自應依法製作病
    歷，該病歷為業務上所製作之紀錄文書，其與通常之醫療行
    為所製作之病歷相同，屬刑事訴訟法第159條之4第2款所稱
    從事業務之人於業務上所須製作之紀錄文書，而診斷證明書
    係依病歷所轉錄之證明文書，自屬本條項之證明文書（參照
    最高法院97年度台上字第666號判決）。職是，本案卷附天
    晟醫院診斷證明書、行政院衛生署桃園醫院診斷證明書、財
    團法人天主教聖保祿修女會醫院診斷證明書及病歷，均有證
    據能力。
三、本院以下援引之其餘證據資料，其中關於刑事訴訟法第164
    條第2項規定，證物如為文書部分，係屬證物範圍。該等可
    為證據之文書，業經依法踐行調查證據之程序，即提示或告
    以要旨，自具有證據能力。而有關被告以外之人於審判外之
    書面陳述，被告及檢察官均不爭執其證據能力，是本院審酌
    該等書面作成時之狀況，認並無不宜作為證據之情事，依刑
    事訴訟法第159條之5第2項規定，自得作為本案認定是否成
    立犯罪之證據。
貳、實體方面：
一、公訴意旨略以：（一）被告乙○○、甲○○、戊○○與丙○○、己○○為親戚關係，渠等於民國96年10月23日下午20時
    30分許，在桃園縣中壢市○○路106號前，因家產等問題發
    生口角糾紛，被告乙○○、甲○○、戊○○基於共同傷害之
    犯意，而與丙○○、己○○發生互毆拉扯，致丙○○受有右
    下肢挫傷併瘀傷、左大腿瘀傷及疑胸部挫傷等傷害，暨己○○受有頭部外傷、頸部、胸部及左臂多處挫傷等傷害，因認
    被告乙○○、甲○○、戊○○涉犯刑法第277條第1項之傷害
    罪嫌云云。（二）被告庚○○與乙○○、甲○○為親戚關係
    ，渠等於前開時、地，亦因家產等問題發生口角糾紛，被告
    庚○○、丙○○、丁○○、己○○及辛○○共同基於傷害犯
    意，而與乙○○、甲○○發生互毆拉扯，致乙○○受有頭皮
    挫傷、胸壁挫傷及右食指挫傷等傷害，暨甲○○受有前額及
    頭皮之擦傷、右臉頰、頭皮之挫傷、左前臂表淺擦傷、左肩
    部挫傷、後背及腰挫傷等傷害，因認被告庚○○涉犯刑法第
    277條第1項之傷害罪嫌云云。
二、按犯罪事實應依證據認定之，無證據不得認定犯罪事實；不
    能證明被告犯罪或其行為不罰者應諭知無罪之判決。刑事訴
    訟法第154條第2項及第301條第1項分別定有明文。又告訴人
    之告訴，係以使被告受刑事訴追為目的，是其陳述是否與事
    實相符，仍應調查其他證據以資審認。倘被害人之陳述無瑕
    疵，且就其他方面調查亦與事實相符，固足採為科刑之基礎
    。反之，其陳述尚有瑕疵，在未究明前，則不得採為論罪科
    刑之根據，否則難認為適法。最高法院52年臺上字第1300號
    、61年臺上字第3099號分別著有判例。再者，認定不利於被
    告之事實，應依積極證據，倘積極證據不足為不利於被告事
    實之認定時，即應為有利於被告之認定，更不必有何有利之
    證據。而事實之認定，應憑證據，如未能發現相當證據，或
    證據不足以證明，自不能以推測或擬制之方法，以為裁判基
    礎。另認定犯罪事實所憑之證據，雖不以直接證據為限，間
    接證據亦包括在內，然無論直接或間接證據，其為訴訟上之
    證明，須於通常一般之人均不致有所懷疑，而得確信其為真
    實之程度者，始得據為有罪之認定。最高法院30年上字第81
    6號、40年臺上字第86號及76年臺上字第4986號分別著有判
    例。
三、公訴人認被告乙○○、甲○○、戊○○涉有傷害丙○○、己○○之犯行，無非係以證人丙○○、丁○○、己○○、辛○○之證述及卷附丙○○、己○○之財團法人天主教聖保祿修
    女會醫院診斷證明書，為其主要論據。訊據被告被告乙○○
    、甲○○、戊○○均堅決否認有公訴人所指上開傷害犯行，
    被告乙○○辯稱：其到現場時就被毆打，其沒有機會打人等
    語。被告甲○○辯稱：其到現場時，後腦勺就被打，其就蹲
    下，接著就被一群人毆打，其沒有打動手毆打他人等語。被
    告戊○○辯稱：當丁○○毆打甲○○時，其擋在渠等中間阻
    止，隨後即遭推倒，後來被拉至旁邊，其未參與毆打等語。
    職是，本院自應審究被告乙○○、甲○○、戊○○是否有傷
    害丙○○、己○○之行為。經查：
（一）觀諸卷附丙○○、己○○之財團法人天主教聖保祿修女會
      醫院診斷證明書，就丙○○部分固記載右下肢挫傷併瘀傷
      、左大腿瘀傷、疑胸部挫傷；就己○○部分雖記載頭部外
      傷、頸部、胸部、左臂多處挫傷。惟丙○○係96年10月25
      日始至該醫院就診，而己○○係96年10月31日遲至該醫院
      就診等情，此有上開診斷證明書可證。因本件事發時間係
      96年10月23日晚間，其與丙○○、己○○驗傷之日相差數
      日，而丙○○、己○○曾於96年10月23日晚間陪同證人簡
      文英至上開醫院，亦據丙○○、簡文英於原審審理時陳述
      明確（原審卷第78、238頁）。倘丙○○、己○○案發當
      日確因遭被告乙○○、甲○○、戊○○毆打而受傷，渠等
      因家產問題積怨已深，為保護自身權益與反制對方訴究傷
      害之犯行，則渠等既已前往醫院，豈有不立即就醫之理？
      故丙○○、己○○於事發後數日，始至醫院驗傷，渠等身
      上傷勢是否確係遭乙○○、甲○○及戊○○毆打所致，已
      非無疑。職是，財團法人天主教聖保祿修女會醫院診斷證
      明書至多僅能說明丙○○、己○○當日至醫院就診時受有
      上開傷害，實無法據此證明渠等傷勢確與被告乙○○、甲○○、戊○○有關，公訴人執此為被告乙○○、甲○○、
      戊○○傷害丙○○、己○○犯行之證據，尚嫌無據。
（二）丙○○、己○○雖均稱渠等遭被告乙○○、甲○○及戊○○傷害云云。惟丙○○於原審審理時證稱：伊看到戊○○
      勒住丁○○脖子後，即上前被戊○○推倒，後來己○○過
      來扶住伊，就沒有人再毆打伊等語（原審卷第75頁）。倘
      丙○○遭被告戊○○推倒，衡情傷勢尚屬輕微，何以竟受
      有如診斷證明書所載右下肢挫傷併瘀傷、左大腿瘀傷、疑
      胸部挫傷等傷害？是該等傷勢是否為被告戊○○所為，並
      非無疑。再者，己○○於原審審理時證稱：伊頭部被打到
      ，當實沒有流血，手及胸部有被捶到，脖子被抓到，伊不
      知道為何診斷證明書寫外傷等語（原審卷第151頁）。嗣
      證稱：伊頭部是頭暈、胸口會悶、手臂會痛等語（原審卷
      第326頁背面）。惟診斷證明書所載己○○傷勢為頭部外
      傷、頸部、胸部、左臂多處挫傷。既然林鴻頭部並無流血
      跡象，為何該診斷證明書記載頭部有外部傷口，顯然己○○證述之受傷情況不符。職是，丙○○、己○○之證述是
      否屬實，容有質疑。
（三）證人簡文英於原審審理時固證稱：乙○○、甲○○及戊○○有用腳去踢丙○○，丙○○小腿受傷流血，丙○○有遭
      毆打云云。然其對於案發當日現場其他人之狀況、是否有
      受傷，未能具體清楚陳述，僅證述丙○○有受傷，顯與事
      理有違。且其證述丙○○小腿受傷流血云云，顯與診斷證
      明書記載丙○○受有右下肢挫傷併瘀傷、左大腿瘀傷、疑
      胸部挫傷等傷害不符，蓋該診斷證明書並未記載小腿有外
      傷。甚者，證人簡文英之弟即被告辛○○已坦承毆打甲○○、乙○○在案。詎證人簡文英竟猶證稱：被告辛○○應
      沒有打人云云。顯然有迴護自家親人之舉。參諸證人簡文
      英與丙○○同居，有事實上夫妻關係，其亦為己○○之母
      ，渠等關係極為密切，難謂無迴護丙○○之嫌，已難採信
      。
（四）證人林美君於原審審理時固證稱：伊於案發後有載丙○○
      等人去醫院，丙○○有受傷，是膝蓋受傷，有瘀血云云。
      惟證人林美君為丙○○之女，渠等關係密切，證人林美君
      基於父女親情，為有利丙○○之證詞，難為無袒護之嫌。
      且其證稱丙○○膝蓋有瘀血云云，其與診斷證明書記載載
      丙○○受有右下肢挫傷併瘀傷、左大腿瘀傷、疑胸部挫傷
      等傷害不符，未盡相符。況證人林美君證稱其係直接載丙○○至聖保祿醫院等語。而丙○○則證稱：其先前往壢新
      醫院後，再去聖保祿醫院等語。渠等證述前後不一，故證
      人林美君證詞是否可採，並非無疑，要難據為不利於被告
      等之認定。
四、公訴人認被告庚○○有傷害乙○○、甲○○之犯行，無非係
    以證人乙○○、甲○○、丁○○之證述及卷附乙○○、甲○○之天晟醫院診斷證明書，為其主要論據。訊據被告庚○○
    堅決否認有傷害乙○○、甲○○之犯行，並辯稱：伊是事後
    始至現場，伊沒有參與互毆等語。職是，本院自應審究被告
    庚○○是否有傷害乙○○、甲○○之行為。經查：
（一）經查：證人丙○○於偵查中證稱：庚○○係打完架後，警
      察處理時，始至場等語（偵查卷第77頁）。其於原審審理
      時證稱：打架時沒有看見庚○○，是警察至現場後，伊始
      看見庚○○等語（原審卷第79頁）。證人己○○於原審審
      理時證稱：是警察至現場後，伊始看到庚○○，伊就叫庚○○去幫伊移動車輛等語（原審卷第147頁）。證人辛○○證稱：庚○○確實沒有一起衝出來毆打甲○○及乙○○
      ，伊係事發後始看見庚○○等語（原審卷第156頁）。證
      人林玨妤於原審審理時亦證稱：其在警察登記證件時，始
      看見庚○○等語（原審卷第186頁）。自證人丙○○、己○○、辛○○及林玨妤之上開證詞可知，被告庚○○係是
      警察至現場處理後，始至現場，並未參予毆打乙○○、甲○○。核與被告戊○○於原審審理陳稱：伊看到庚○○時
      ，已經在登記證件等語（原審卷第175頁）相符。被告庚○○為被告丙○○之女婿，其與被告戊○○間利害關係衝
      突，被告戊○○自無袒護立場相左者之理。是被告庚○○
      辯稱其係事後始至現場，足堪採信。
（二）證人乙○○於偵查中證稱：伊沒有印象庚○○有沒有毆打
      伊等語（偵查卷第52、76頁）。證人甲○○於偵查中證稱
      ：伊不確定庚○○，有無打伊及乙○○等語（偵查卷第76
      頁）；其於原審審理時證稱：警察登記時有看見庚○○，
      但打架過程中，伊不確定庚○○是否在場，不確定庚○○
      有無動手等語（原審卷第123頁）。參諸證人乙○○、甲○○之上開證述，均無法確定是否被告庚○○是否毆打，
      故顯難認定被告庚○○有傷害乙○○與甲○○之犯行。至
      於證人乙○○於偵查中固證稱：伊看到庚○○用腳踢甲○○云云（偵查卷第76頁）；於原審審理時證稱：伊可確定
      庚○○為毆打甲○○之同夥，庚○○與己○○站在同一邊
      ，庚○○用腳踹甲○○側躺位置之身體前面云云。惟證人
      甲○○於原審審理時有明確指證丙○○、丁○○、己○○
      及辛○○對其毆打，其均未指證被告庚○○對其毆打。參
      諸證人乙○○所述，被告庚○○係自證人甲○○正面以腳
      踹證人甲○○，證人甲○○當不至無法指證。況證人丁○○於偵查中有證稱：庚○○未毆打甲○○、乙○○等語（
      偵查卷第77頁）。準此，自難逕以證人乙○○上開單方證
      述，即為不利被告庚○○之認定。
（三）證人丁○○於原審審理時雖證稱：在伊與乙○○互毆時，
      有看見庚○○衝出來直接朝乙○○、甲○○身上亂打等語
      ；惟嗣改稱：伊可確定庚○○在場，但有沒有打誰伊也沒
      有看見等語。證人林玨妤於原審審理時固曾證稱：有看見
      庚○○毆打甲○○等語，惟嗣改稱：伊在警察登記證件時
      始看到庚○○，無法確定庚○○有無動手毆打甲○○或乙○○等語。是證人丁○○與林玨妤對於被告庚○○有無動
      手毆打甲○○或乙○○，前後不一，已難採信。
（三）至於卷附乙○○、甲○○之天晟醫院診斷證明書，雖可證
      明被告丙○○、丁○○、己○○、辛○○共同傷害告訴人
      乙○○、甲○○有受傷之事實，惟上開醫院診斷證明書記
      載乙○○、甲○○所受傷勢，無從作為認定該等傷勢係被
      告庚○○所造成之傷害。
五、綜上所述，公訴人所舉之證據與指出之證明方法尚未足使本
    院形成被告乙○○、甲○○、戊○○及庚○○有罪之確信，
    故渠等是否涉有上開傷害犯行，猶有合理之懷疑。此外，復
    查無其他積極證據足資證明被告乙○○、甲○○、戊○○、
    庚○○確有上開傷害犯行，揆諸前揭說明，自屬不能證明其
    等犯罪。
六、原審同此認定，故諭知被告乙○○、甲○○、戊○○對於告
    訴人丙○○、己○○，暨被告庚○○對於告訴人乙○○、甲○○，均無傷害之犯行而諭知無罪之判決，經核尚無違誤。
    公訴人不服提起上訴，其上訴意旨略以如後：
（一）被告乙○○、甲○○、戊○○部分：1.被告乙○○、甲○○、戊○○共同傷害被害人丙○○、己○○，業據被害人
      丙○○、己○○、丁○○、證人簡文英、林美君等證人證
      述明確。因本案實係家庭成員失和，在場者自多具親屬關
      係，若謂具親屬關係者所為證言不足採信，則現場真相豈
      非僅能以另一方所述為準，自難免有所偏聽失真。且本案
      發生於96年10月間，上開證人於審理中作證時已相距逾1
      年，陳述時難免有所出入，自不應以執此作為該等證人證
      言不可採信之理由，否則證據取捨及認定，即有違背經驗
      法則、論理法之嫌。2.雙方相約談判，因一言不合引起鬥
      毆，不應以人少一方所受傷勢較重或較明顯，即推認僅有
      人多一方參與鬥毆。案發當日被告乙○○、甲○○、戊○○與被告丙○○、丁○○、己○○、辛○○、庚○○相約
      談判收租事宜，雙方此前為房屋收租已多所爭執，甚已拳
      腳相向數次。從而雙方對於當日可能發生爭執，當各早有
      盤算。案發當日因被告乙○○、甲○○、戊○○一方因人
      數較少且分批前來，而先到之人與對方一言不合，立即引
      發互毆，而被告丙○○、丁○○、己○○、辛○○、庚○○之人數較多，較佔上風，被告乙○○、甲○○有參與互
      毆，因落居下風，受有較重傷勢。是互毆之成罪，不應以
      其中一方人多勢眾而偏責，亦不應其中一方人薄力孤、傷
      痕較重，慈憫而輕出。況被告甲○○於警詢時雖否認有動
      手，但表示有上前替乙○○解危等語（偵查卷第12頁）。
      參諸證人丁○○亦證述：後來戊○○與林玨妤先到現場，
      大約下午20點半，其告訴戊○○，如伊與丙○○有仇恨，
      丙○○以前對伊父親不錯，其還沒有說完，甲○○就衝過
      來了，其不知道甲○○是如何至現場等語（原審卷97年11
      月14日審理筆錄第4頁）。可知被告甲○○、乙○○及甲○○有共同參與互毆。
（二）被告庚○○部分：證人乙○○於偵訊時證稱：伊看見庚○○有踢甲○○等語明確（偵查卷第76頁）；於審理時證稱
      ：伊可確定庚○○有在毆打甲○○，庚○○與己○○站在
      同一邊，其用腳踹甲○○側躺位置之身體前面等語明確。
      核與證人丁○○於審理時證稱：在伊與乙○○互毆時，有
      看到庚○○衝出來直接朝乙○○、甲○○身上亂打等語。
      證人林玨妤於審理時證稱：有看到庚○○毆打甲○○等語
      。證人證詞互核相符，是被告庚○○確有參與鬥毆。又被
      告庚○○雖表示事後始至現場，並提出可信力偏低之打卡
      單為證，因何時下班應以公司內部業務記錄文書為佐證最
      屬明確。若非被告庚○○事先與被告丙○○等約妥，被告
      庚○○又豈可能適時出現在現場。被告丁○○於審理中證
      述略以：被告丙○○有打電話給伊說，被告乙○○要帶人
      打架，而約同前往等語（原審卷97年11月14日審理筆錄第
      4頁）。被告庚○○為被告丙○○之女婿，亦在桃園工作
      ，被告丙○○豈有邀手足丁○○、兒子己○○、內弟辛○○，而獨獨錯漏庚○○之理，是被告庚○○確有參與傷害
      犯行明顯。
（三）同案被告兼告訴人丙○○及己○○亦具狀就被告乙○○、
      甲○○、戊○○判決無罪部分請求上訴略以：本件告訴人
      丙○○與被告乙○○、丁○○為親兄弟，96年10月23日相
      約討論母親遺產房地收取租金事宜，討論過程中因丁○○
      與甲○○等發生衝突，告訴人丙○○、己○○上前勸阻，
      竟遭被告乙○○、甲○○、戊○○等共同毆傷，因告訴人
      己○○之母簡文英頭部亦被毆傷就醫，只因係兄弟鬩牆不
      足為外人道，並未報案。詎被告乙○○等不念兄弟之情，
      提出告訴後。經檢察官、法官多次勸諭和解，被告乙○○
      等僅受輕傷而要求高達新台幣（下同）20萬元之賠償，告
      訴人等勉為同意後，竟又反悔拒絕和解，本案雙方均受有
      傷害行為，為何僅以告訴人丙○○、己○○之證詞並未完
      全與驗傷單符合，而認為被告乙○○、甲○○及戊○○云
      云。
七、公訴人雖以證人丙○○、乙○○、己○○、丁○○、簡文英
    、林美君、林玨妤等證人證言，暨乙○○、甲○○之天晟醫
    院診斷證明書，認定雙方互毆，作為上訴之主要論據。職是
    ，本院自應審究公訴人之上訴有無理由。經查：
（一）本院綜合相關審酌被害人即證人丙○○、己○○、丁○○
      、證人簡文英及林美君等之證詞，認其等證詞或前後不一
      ，或與診斷書所載傷勢不符，或屬迴護之詞，而不足作為
      不利於被告之認定，有如前述。非僅認具親屬關係者所為
      證言不足採信，而僅採信另一方所述，是公訴人此部分指
      述，尚有誤會。況上開證人係對丙○○、己○○之傷勢與
      就醫時間等證述互有差異，衡情丙○○、己○○之傷勢與
      就醫時間係被告乙○○、甲○○、戊○○成立本案傷害之
      重要事實，倘丙○○、己○○確有遭被告乙○○、甲○○
      、戊○○毆打成傷，縱使經1年有餘，自無記憶模糊或欠
      缺之理，公訴人此部分所指，尚無足採。再者，公訴人雖
      指稱：雙方相約談判，因言語合引起鬥毆，不應以人少一
      方所受傷勢較重或較明顯，即推認僅有人多者參與鬥毆。
      查案發當日被告乙○○、甲○○、戊○○與被告丙○○、
      丁○○、己○○、辛○○、庚○○相約談判收租事宜，渠
      等前為房屋收租，業已爭執甚久，迭經拳腳相向，是渠等
      對於當日可能發生爭執，應有所盤算。被告乙○○、甲○○、戊○○一方因人數較少且分批前來，因先到之人與對
      方一言不合，立即引發互毆，被告丙○○、丁○○、己○○、辛○○、庚○○等一方因人數較多，是被告乙○○、
      甲○○一方落居下風，受有較重傷勢云云。惟此係公訴人
      個人之推論。蓋受傷輕重未必與參予互毆者之人數，成必
      然之正向關聯，是不得僅憑此臆測或推論，遽為不利於被
      告乙○○、甲○○、戊○○之認定。至於被告甲○○前於
      警詢時否認有動手，有表示有上前替乙○○解危等語。所
      謂解危者，其意有多端，非僅限於公訴人所指訴之毆打對
      方，是公訴人以此推論被告乙○○、甲○○、戊○○有毆
      打丙○○、己○○之犯行，顯屬臆測之詞，自難採為論罪
      依據甚明。
（二）公訴雖指稱證人乙○○於偵訊時證稱：伊看到庚○○有踢
      甲○○云云；其於審理時證稱：伊確定庚○○與毆打甲○○者同夥，庚○○與己○○同夥，庚○○用腳踹甲○○側
      躺位置之身體前面云云。證人丁○○於審理時證稱：在伊
      與乙○○互毆時，有看到庚○○衝出來直接朝乙○○、甲○○身上亂打云云。證人林玨妤於審理時證稱：有看到庚○○毆打甲○○云云。然上開證人證詞嗣後或證稱被告庚○○未毆打乙○○、甲○○；或證稱不清楚被告庚○○有
      無毆打乙○○、甲○○等語，證言前後迥異，實無法作為
      不利於被告庚○○之認定。公訴人雖認證人丁○○、林玨
      妤因有親屬情誼關係而翻異前詞。惟被告庚○○如有毆打
      乙○○、甲○○，該等證人為迴護被告庚○○，自應於證
      述之初即否認此事，何須事後再為相異之證述。況該等證
      人亦與乙○○、甲○○有親屬關係，倘被告庚○○確有毆
      打乙○○、甲○○，自無翻異前詞袒護被告庚○○，得罪
      乙○○、甲○○之理。是證人丁○○、林玨妤嗣於原審改
      變證詞，是否基於親屬情誼關係所致，均屬公訴人臆測之
      詞。再者，本院綜合審酌證人丙○○、己○○、辛○○及
      林玨妤之證詞，認定被告庚○○辯稱其係事後到場，非僅
      單憑被告庚○○提出之打卡單為據。而被告庚○○出現在
      案發現場之原因，不一而足，非謂被告庚○○出現在現場
      ，即可認定其事先參與謀議，況被告庚○○為丁○○之女
      婿，其岳父與他人發生事端，於事發後前往現場關照，合
      乎人之情常。至於公訴人以丁○○前證述稱：被告丙○○
      有打電話給伊說，被告乙○○要帶人打架而約同前往等語
      。進而推定丙○○必約其居住於桃園之女婿庚○○前往現
      場助勢或參予圍毆云云。惟丁○○並未自承其有邀約被告
      庚○○前往現場，難以被告庚○○與丁○○關係密切，且
      地緣相近，遽為推斷丁○○前邀約被告庚○○參與本案圍
      毆情事。
（三）同案被告兼告訴人丙○○及己○○雖具狀就被告乙○○、
      甲○○、戊○○判決無罪部分請求上訴略以：本件告訴人
      丙○○與被告乙○○、丁○○均為親手足，當日相約討論
      母親遺產房地收取租金事宜，因討論過程中丁○○與甲○○等發生衝突，告訴人丙○○、己○○上前勸阻，竟遭被
      告乙○○、甲○○、戊○○等共同毆傷，己○○之母簡文
      英頭部被毆傷就醫，只因係兄弟鬩牆不足為外人道，並未
      報案。詎被告乙○○等不念兄弟之情，提出告訴後。迭經
      檢察官、法官勸諭和解，被告乙○○等僅受輕傷竟要求高
      達20萬元之賠償，告訴人等勉為同意後，被告乙○○竟又
      反悔拒絕和解，本案雙方均受有傷害行為，原審判決被告
      乙○○、甲○○、戊○○等無罪，告訴人等反而有罪實難
      令人甘服云云。惟本件事證明確，有如前述，同案被告兼
      告訴人丙○○及己○○請求上訴意旨，執此爭辯，即無足
      採。公訴人上訴意旨，仍執陳詞，指摘原判決不當，為無
      理由，應予駁回。
據上論斷，應依刑事訴訟法第368條，判決如主文。
本案經檢察官壽勤偉到庭執行職務。
中    華    民    國    98    年    11    月    4    日
                  刑事第五庭  審判長法  官  高明哲
                                    法  官  劉秉鑫
                                    法  官  林洲富
以上正本證明與原本無異。
不得上訴。
                                    書記官  楊秋鈴
中    華    民    國    98    年    11    月    4     日


司法院資訊處製作；財團法人民間司法改革基金會備份。
